【裁判字號】    98,訴,1223
【裁判日期】    990211
【裁判案由】    違反護照條例等
【裁判全文】
臺灣臺中地方法院刑事判決              98年度訴字第1223號
公  訴  人  臺灣臺中地方法院檢察署檢察官
被      告  戊○○
選任辯護人  張淑琪律師
上列被告因違反護照條例等案件，經檢察官提起公訴（97年度偵
字第27622號、第27933號），被告於準備程序就被訴事實為有罪
之陳述，本院合議庭裁定由受命法官獨任逕行簡式審判程序，並
予判決如下：
    主    文
戊○○共同行使偽造私文書，足以生損害於公眾及他人，處有期
徒刑月，如易科罰金，以新臺幣壹仟元折算壹日；補領國民身
分證申請書上「賴俊銘」之署押貳枚、「賴俊銘」名義之國民身
分證壹張，均沒收之。又共同行使偽造私文書，足以生損害於公
眾及他人，處有期徒刑月，如易科罰金，以新臺幣壹仟元折算
壹日；偽造「賴俊銘」之印章壹顆、汽（機）車駕駛人異動登記
書上「賴俊銘」之印文壹枚、「賴俊銘」名義之普通大貨車駕駛
執照壹張，均沒收之。又共同行使偽造私文書，足以生損害於公
眾及他人，處有期徒刑肆月，如易科罰金，以新臺幣壹仟元折算
壹日；偽造「甲○○」名義之國民身分證上偽造之「內政部印」
公印文壹枚、偽造中華民國普通護照申請書上「甲○○」之署押
合計貳枚，外交部所核發「甲○○」名義之中華民國護照壹本（
護照號碼：00 0000000號），均沒收之。又受禁止出國處分而出
國者，共十五罪，各處有期徒刑月，如易科罰金，以新臺幣壹
仟元折算壹日。又共同行使偽造私文書，足以生損害於公眾及他
人，處有期徒刑月，如易科罰金，以新臺幣壹仟元折算壹日；
偽造中華民國普通護照申請書上「乙○○」之署押壹枚，扣案偽
造「乙○○」名義之國民身分證壹張、外交部所核發「乙○○」
名義之中華民國護照壹本（護照號碼：000000000號），均沒收
之。又共同行使偽造私文書，足以生損害於公眾及他人，處有期
徒刑肆月，如易科罰金，以新臺幣壹仟元折算壹日；偽造中華民
國普通護照申請書上「丁○○」之署押壹枚，扣案偽造「丁○○
」名義之國民身分證壹張、外交部所核發「丁○○」名義之中華
民國護照壹本（護照號碼：000000000號），均沒收之。又共同
行使偽造私文書，足以生損害於公眾及他人，處有期徒刑肆月，
如易科罰金，以新臺幣壹仟元折算壹日；偽造中華民國普通護照
申請書上「丙○○」之署押壹枚，扣案偽造「丙○○」名義之國
民身分證壹張、外交部所核發「丙○○」名義之中華民國護照壹
本（護照號碼：000000000號），均沒收之。又受禁止出國處分
而出國者，共二十一罪，各處有期徒刑月，如易科罰金，以新
臺幣壹仟元折算壹日。主刑部分應執行有期徒刑貳年肆月，如易
科罰金，以新臺幣壹仟元折算壹日。
    犯罪事實
一、戊○○前因違反肅清煙毒條例與藥事法案件，經法院分別判
    處有期徒刑十四年、五月與應執行有期徒刑四年六月確定，
    嗣三案接續為執行，其入監執行後，於民國九十三年二月二
    十日因縮短刑期假釋付保護管束出監，原訂假釋期滿日期為
    一百零一年六月二十一日；戊○○在假釋付保護管束期間，
    因有經判處有期徒刑以上之刑確定，但執行未畢之情形，而
    禁止出國，竟思以冒用名義申領國民身分證，並進而申請補
    發汽車駕駛執照；或偽造國民身分證；再持上開文件冒名申
    辦護照以使用之方式，掩飾其真正之身分並達出國之目的。
    戊○○遂於九十五年三月間某日，與己○○（所涉共同偽造
    文書等犯嫌，應由檢察官另行分案偵辦）及真實姓名、年籍
    均不詳，綽號「布袋」之成年男子取得聯繫後，共同謀議伺
    機偽造或冒名申領證件以達使戊○○得以順利出國之目的。
    後戊○○即與己○○、「布袋」共同基於行使偽造申辦文件
    之私文書之犯意聯絡，於九十六年十月一日某時，與己○○
    、「布袋」偕同至臺中市西屯區戶政事務所，由戊○○持其
    本人之相片及偽造「賴俊銘」署押二枚之補領國民身分證申
    請書而偽造完成表彰由戊○○之胞兄賴俊銘本人因遺失而申
    辦補領國民身分證意旨之私文書一份，向有實質審查權之承
    辦人員申辦換領「賴俊銘」名義之新式國民身分證，承辦人
    員因一時未能詳加審閱，而核發掃瞄戊○○相片之「賴俊銘
    」名義之國民身分證予戊○○、己○○與「布袋」（起訴書
    誤以前開「賴俊銘」名義之國民身分證係屬偽造）。
二、隨後戊○○又另與己○○、「布袋」共同基於行使偽造申辦
    文件之私文書之犯意聯絡，先經「布袋」委託不知情之姓名
    、年籍均不詳之刻印店成年人員，偽刻「賴俊銘」之印章一
    枚後，即由「布袋」於同日（九十六年十月一日）某時，持
    戊○○所交付之照片及前開偽製之「賴俊銘」名義印章，另
    夥同蔡吉隆（所涉共同偽造文書等犯嫌，亦應由檢察官另行
    分案偵查）至交通部公路總局臺中區監理所臺中監理站，復
    以普通大貨車之駕駛執照業已遺失為由，向交通部公路總局
    臺中區監理所臺中監理站承辦人員提出前開向戶政機關申領
    核發之「賴俊銘」名義之國民身分證及蓋有上開偽造之「賴
    俊銘」印章印文一枚之具申請書性質之汽（機）車駕駛人異
    動登記書，偽造完成表彰已受賴俊銘本人之委託代辦補發駕
    駛執照手續意旨之私文書，並持以行使交予交通部公路總局
    臺中區監理所臺中監理站之承辦人員，使該監理機關之承辦
    人員據以製作補發黏貼有戊○○相片之「賴俊銘」名義之普
    通大貨車駕駛執照，亦足生損害於賴俊銘及監理機關對證照
    管理核發之正確性（檢察官誤認上開「賴俊銘」名義之普通
    大貨車駕駛執照亦屬偽造。另戊○○於本院審理時雖供陳其
    自「布袋」之人處收受前揭偽以「賴俊銘」名義所補領或申
    領之國民身分證與普通大貨車駕駛執照後，曾循「布袋」之
    命，將該等證件持以讓員警臨檢鑑驗而試用行使，此部分涉
    有刑法行使偽造文書之犯嫌，其願就此部分自首而自願接受
    裁判云云；然戊○○此部分所提出予員警查驗之前述身分證
    件，均係由權責機關所核發，並非屬偽造，已如前述，戊○○持以令員警驗證其身分，自無行使偽造文書犯嫌之可言，
    賴俊銘上揭所認，容有誤解，應併指明）。
三、戊○○後見己○○及前揭真實姓名、年籍均不詳，綽號「布
    袋」之成年男子僅以前述之方式使其取得權責機關所核發「
    賴俊銘」名義之國民身分證與普通大貨車駕駛執照，卻遲未
    交付他人名義之護照，使其得持以掩飾真實身分而出入國境
    ，戊○○遂另於九十六年十月初某日與「布袋」聯繫，約定
    以新臺幣（下同）五十萬元為代價，另委由「布袋」偽造國
    民身分證、全民健康保險卡等證件供冒名申辦護照使用。該
    「布袋」即先於不詳時地，取得甲○○之年籍資料，並告知
    戊○○須提供其照片以供製作之用後，戊○○即與「布袋」
    共同基於偽造國民身分證之特種文書、偽造公印文及變造全
    民健康保險卡之特種文書之犯意聯絡，由「布袋」於收受戊○○所交附之照片後，另於不詳時間，在不詳地點，同時偽
    造其上印有偽造之「內政部印」公印文，且掃瞄戊○○之照
    片，惟記載甲○○年籍資料之偽造國民身分證一張，暨其上
    亦掃瞄有戊○○照片，但係記載甲○○年籍身分資料之變造
    全民健康保險卡一張，足以生損害於甲○○、戶政機關對於
    國民身分證核發與管理及中央健康保險局對於健保卡核發、
    管理與被保險人身分識別之正確性（甲○○名義之偽造國民
    身分證與變造全民健康保險卡均未扣案）。俟前揭偽造、變
    造之身分證件製作完成後，戊○○復與「布袋」共同基於行
    使偽造私文書及行使偽造國民身分證以供申請護照之犯意聯
    絡，於九十六年十月十一日前某日，由「布袋」持前開偽造
    「甲○○」名義之國民身分證前至一全旅行社，由「布袋」
    在中華民國普通護照申請書上黏貼前開偽造「甲○○」名義
    之國民身分證正反面影本後，且在該紙申請書上偽造「甲○○」之署名二枚，進而偽造該中華民國普通護照申請書，再
    將該偽造之申請書及偽造「甲○○」名義之國民身分證均交
    予一全旅行社不知情之負責人趙宗文，委由不知情之趙宗文
    代辦申請護照。嗣趙宗文即於九十六年十月十一日某時，向
    外交部領事事務局提出上開偽造之中華民國普通護照申請書
    及「甲○○」名義之國民身分證而行使之，並順利申辦領得
    由外交部領事事務局所核發「甲○○」名義之中華民國護照
    ，足以生損害於甲○○及外交主管機關對於護照審核及核發
    之正確性。賴俊銘於取得冒用「甲○○」名義所申領之護照
    後，其明知自己因上開違反肅清煙毒條例罪等案件，經法院
    判處有期徒刑確定，後因假釋付保護管束出監，尚在假釋期
    間而未執行完畢，其並未經指揮執行之檢察署檢察官核准出
    國，且其所持護照係冒用名義所申領，屬禁止出國之國民，
    仍在冒名申辦取得上開護照後，個別均基於未經許可出入國
    及使公務員登載不實之犯意，分別於如附表一所示之時地順
    利持冒名請領之「甲○○」名義之中華民國護照出入境，且
    於前開出入境時，在如附表一所示之各該港站持上開護照向
    內政部入出國及移民署（原為內政部警政署入出境管理局，
    九十六年一月二日為行政組織之變更，以下簡稱移民署）該
    管公務員佯稱其係甲○○本人，使該管公務員均將甲○○出
    入境等不實資料輸入電腦，而登載於職務上所掌之旅客入出
    境紀錄查詢電腦檔之準公文書內，完成證照查驗程序，並於
    系爭護照上蓋入出境查驗章，戊○○即得於各該時間出入境
    共十五次，亦足以生損害於甲○○及移民署就入出境管理之
    正確性。
四、戊○○其後食髓知味，乃於九十七年三月間再與前開真實姓
    名、年籍均不詳，自稱「布袋」之成年男子聯繫，復約定以
    一百萬元之代價，另委由「布袋」偽造三組不同名義人之國
    民身分證、全民健康保險卡等證件供冒名申辦護照使用。該
    「布袋」即先於不詳時地，分別取得乙○○、丁○○與丙○○等人之年籍資料，並告知戊○○須提供其照片以供製作之
    用後，戊○○即與「布袋」均共同基於偽造國民身分證之特
    種文書、偽造公印文及變造全民健康保險卡之特種文書之犯
    意聯絡，由「布袋」於收受戊○○所交附之照片後，另於不
    詳時間，在不詳地點，偽造其上印有偽造之「內政部印」公
    印文，且掃瞄戊○○之照片，惟各記載乙○○、丁○○與丙○○等人年籍資料之偽造國民身分證計三張，暨其上亦掃瞄
    有戊○○照片，但係分別記載乙○○、丁○○與丙○○等人
    年籍身分資料之變造全民健康保險卡共三張，皆足以生損害
    於乙○○、丁○○與丙○○等人、戶政機關對於國民身分證
    核發與管理及中央健康保險局對於健保卡核發、管理與被保
    險人身分識別之正確性。俟前揭偽造、變造之身分證件製作
    完成後，戊○○復與「布袋」咸共同基於行使偽造私文書及
    行使偽造國民身分證以供申請護照之犯意聯絡，先後於如附
    表二所示之時間，由「布袋」分別持前開偽造之國民身分證
    前至如附表二所示不同之旅行社，由「布袋」在中華民國普
    通護照申請書上黏貼前開偽造之國民身分證正反面影本後，
    且在該等申請書上各偽造「乙○○」、「丁○○」與「丙○○」之署名皆一枚，進而偽造該中華民國普通護照申請書，
    再分別將該等偽造之申請書及偽造「乙○○」、「丁○○」
    、「丙○○」名義之國民身分證各自交予如附表二所示之各
    該旅行社不知情之承辦人員，各該承辦人員再均輾轉委託亦
    不知情之大眾旅行社業務人員簡君玲代辦申請護照。嗣簡君
    玲即先後於如附表二所示之時間，分別向外交部領事事務局
    提出上開偽造之中華民國普通護照申請書及「乙○○」、「
    丁○○」與「丙○○」等名義之國民身分證而行使之，並順
    利申辦領得「乙○○」、「丁○○」與「丙○○」等名義之
    中華民國護照，足以生損害於乙○○、丁○○與丙○○等人
    及外交主管機關對於護照審核及核發之正確性。賴俊銘於九
    十七年四月間自「布袋」處取得冒用「乙○○」、「丁○○
    」與「丙○○」等名義所申領之護照後，復個別均基於未經
    許可出入國及使公務員登載不實之犯意，分別於如附表於如
    所示之時間持「乙○○」、「丁○○」或「丙○○」等名義
    之中華民國護照出入境，且於前開出入境時，在如附表三所
    示之各該港站各持冒用名義護照向移民署該管公務員分別佯
    稱其即係乙○○、丁○○或丙○○本人，使該管公務員均將
    乙○○、丁○○或丙○○等人出入境等不實資料輸入電腦，
    而登載於職務上所掌之旅客入出境紀錄查詢電腦檔之準公文
    書內，完成證照查驗程序，並於系爭護照上蓋入出境查驗章
    ，戊○○即得於各該時間出（入）境共二十一次，同足以生
    損害於乙○○、丁○○或丙○○及移民署就入出境管理之正
    確性。
五、案經法務部調查局中部地區機動工作組報請臺灣臺中地方法
    院檢察署檢察官偵查，暨檢察官自動檢舉簽分偵辦。
    理    由
壹、上開犯罪事實，業據被告戊○○於本院訊問時供承不諱，並
    有法務部調查局九十七年十一月十四日調科貳字第09700464
    880號鑑定書、臺中市西屯區戶政事務所九十八年九月四日
    中市西屯戶字第0980004510號函與所附之補領國民身分證申
    請書、交通部公路總局臺中區監理所臺中監理站九十八年玖
    月七日中監中字第0980007202號函與所附之汽（機）車駕駛
    人異動登記書、中央健康保險局中區分局九十八年十月二日
    健保中承三字第0984101645號函覆說明與本院電話紀錄、外
    交部領事事務局九十八年九月十九日領一字第0985140052號
    函及所附中華民國普通護照申請書等件在卷、旅客入出境紀
    錄查詢、法務部－入出境資訊連結作業（見偵字第27622號
    影卷第5頁至第9頁反面、第14頁至第17頁，本院卷第42頁至
    第44頁、第46頁至第47頁、第50頁至第51頁、第57頁至第67
    頁，法務部調查局中部地區機動工作組調振緝字第09775042
    810號影卷）；暨「賴俊銘」名義之國民身分證、「賴俊銘
    」名義之普通大貨車駕駛執照各一張、偽造「丁○○」、「
    乙○○」、「丙○○」名義之國民身分證各一張、變造「丁○○」、「乙○○」、「丙○○」名義之全民健康保險卡各
    一張、外交部領事事務局所核發「甲○○」、「丁○○」、
    「乙○○」、「丙○○」名義之中華民國護照各一本扣案可
    資佐證，是被告首揭自白，核與客觀事實相符，堪予採信。
    準此，本件事證已臻明確，被告之犯行均洵堪認定。
貳、核被告戊○○所為：
  一、關於犯罪事實欄一、二部分：
    (一)犯罪事實欄一、二所載之被告戊○○先後偽以「賴俊銘」
      名義製作補領國民身分證申請書與汽（機）車駕駛人異動
      登記書後，復分別持之申請補發「賴俊銘」名義之國民身
      分證及普通大貨車駕駛執照部分犯行，均分別係犯刑法第
      二百十六條、第二百十條之行使偽造私文書罪。
    (二)起訴意旨因誤認前開「賴俊銘」名義之國民身分證與普通
      大貨車駕駛執照均屬偽造，故未敘及被告戊○○行使偽造
      冒用「賴俊銘」名義製作之補領國民身分證申請書與汽（
      機）車駕駛人異動登記書以申領「賴俊銘」名義之國民身
      分證及普通大貨車駕駛執照，並猶認被告此部分所為單純
      係犯刑法第二百十八條之偽造公印文罪，容有未恰；但就
      被告此部分行為之侵害性及目的以觀，其基本社會事實仍
      屬同一，且本院業於行簡式審判程序時告知被告及其選任
      辯護人此部分扣案「賴俊銘」名義之國民身分證與普通大
      貨車駕駛執照均屬由權責機關所核發，並非偽造或變造之
      證件，並以此命被告作答辯，是就被告之刑事辯護防禦權
      已不生不利之影響，本院自仍應予以審理，並依法變更起
      訴之法條。
    (三)被告戊○○與己○○及真實姓名、年籍均不詳，綽號「布
      袋」之成年男子共同偽刻印章及偽造印文或署押之行為，
      均係偽造私文書之階段或部分行為；渠等偽造「賴俊銘」
      名義之補領國民身分證申請書與汽（機）車駕駛人異動登
      記書等私文書後，復分別持以行使，而為相關身分證件之
      申請，偽造之低度行為亦應為行使之高度行為所吸收；均
      不另論罪。
    (四)被告戊○○與己○○、綽號「布袋」之成年男子間，就上
      開行使偽造「賴俊銘」名義之補領國民身分證申請書以申
      領「賴俊銘」名義之國民身分證之犯行；被告與己○○、
      「布袋」及蔡吉隆間，就上開行使偽造「賴俊銘」名義之
      汽（機）車駕駛人異動登記書以申辦領取「賴俊銘」名義
      之普通大貨車駕駛執照之犯行；彼此間俱有犯意聯絡與行
      為分擔，渠等既共同實行犯罪之行為，應就各該部分俱論
      以共同正犯。
    (五)被告戊○○夥同「布袋」等人就上開行使偽造「賴俊銘」
      名義之汽（機）車駕駛人異動登記書以申辦領取「賴俊銘
      」名義之普通大貨車駕駛執照之犯行部分，曾利用某一不
      知情之刻印店成年人員偽刻「賴俊銘」之印章一枚，此部
      分應構成間接正犯。
    (六)另按國民身分證之核發事涉國民身分之管理，戶政機關對
      人民申辦國民身分證時所提出之相片是否與本人相符，自
      有實質審查之權，茍發現所提出者並非申請者本人之相片
      ，自得不予貼用拒絕核發，而非僅能作形式上之審查，一
      經申請人提出相片即予貼用掃瞄在國民身分證上，此為戶
      政機關本於國民身分管理之權限而當然具有之職權。況戶
      籍法施行細則第二十條規定：「國民身分證及戶口名簿，
      由戶政事務所依據戶籍登記資料列印，並經審核後發給。
      」；而被告行為時有效施行之九十年三月十二日「國民身
      分證製發及管理要點」第二條亦明文規定：「身分證由直
      轄市、縣（市）政府製備，複置鋼印機及相關設備，授權
      戶政事務所依據戶籍登記資料繕印核發；如相片有疑義時
      ，應送請直轄市、縣（市）政府核對口卡。」；是由上開
      法規與行政命令，均足說明主管機關於民眾辦理國民身分
      證之換發時，對所提供之相片是否為本人，確有實質審查
      之權。至於是否因礙於現實環境無法即時詳確審查，此乃
      因客觀條件致查證能力受有限制之問題，與該機關是否有
      實質審查權無涉。故本件此部分被告戊○○夥同己○○及
      「布袋」持被告之相片申請補發「賴俊銘」名義之國民身
      分證，雖致該管不知情之公務員將不實之相片掃瞄而登載
      於所核發之國民身分證上，然因該管機關對該相片是否與
      賴俊銘本人相符，應有實質審核之權，已如前述，則被告
      上開冒用名義申領國民身分證之行為固屬可訾，此部分尚
      未能以刑法上使公務員登載不實罪相繩。
    (七)被告戊○○此部分先後偽以「賴俊銘」名義製作補領國民
      身分證申請書與汽（機）車駕駛人異動登記書，並持以行
      使之二次行使偽造私文書犯行，其係在刑法修正刪除連續
      犯之規定後所為，犯意殊屬各別，行為亦截然可分，復侵
      害不同權責機關核發證件正確性之相異法益，自應予分論
      併罰之。
  二、犯罪事實欄三部分：
    (一)按中華民國國民身分證及全民健康保險卡係由主管機關核
      發作為本國人士身分之證明及使用醫療制度之用，屬於品
      行能力相類之證書，咸係刑法第二百十二條之特種文書。
      次按刑法第二百十八條第一項所稱之公印，係指由政府依
      印信條例第六條相關規定製發之印信，用以表示公署或公
      務員之資格，即俗稱之大印及小官章而言，如不足以表示
      公署或公務員之資格者，即非公印。是本件偽造國民身分
      證上之「內政部印」，自為表示內政部公署之公印文無訛
      （最高法院90年度台上字第2522號判決要旨參照）。再按
      行為後法律有變更者，適用行為時之法律，但行為後之法
      律有利於行為人者，適用最有利於行為人之法律，刑法第
      二條第一項定有明文。而按刑法第二條第一項所稱之法律
      ，係指刑罰所依存的整體法律狀態，故法律有變更應指足
      以影響行為的可罰性與法律效果的法令因修正或廢止而有
      所變更而言。所以刑法法律變更概念，應界定在法律規定
      的改變，足以影響刑罰權判斷者而言。查被告戊○○此部
      分行為後，戶籍法業已修正，並於九十七年五月二十八日
      經總統以華總一義字第09700061901號令公布，且在同年
      月三十日生效施行，其中關於偽造「內政部印」之公印文
      、國民身分證後復持以行使之行使偽造國民身分證犯罪之
      處罰法律已有變更；又按偽造公印文，刑法第二百十八條
      既有獨立處罰之規定，且較刑法第二百十二條之處罰為重
      ，則於偽造刑法第二百十二條之文書同時偽造公印文，即
      難僅論以該條之罪，而置刑法第二百十八條處刑較重之罪
      於不問（司法院大法官會議釋字第82號解釋意旨、最高法
      院90年度台上字第7383號判決意旨參照）。是被告偽造上
      揭國民身分證後復持以行使之犯行，原應論以刑法第二百
      十六條、第二百十二條之行使偽造特種文書罪及同法第二
      百十八條第一項之偽造公印文罪；而修正後戶籍法第七十
      五條第一項、第二項係規定：「意圖供冒用身分使用，而
      偽造、變造國民身分證，足以生損害於公眾或他人者，處
      五年以下有期徒刑、拘役或科或併科新臺幣五十萬元以下
      罰金。行使前項偽造、變造之國民身分證者，亦同。」，
      即於上開法令修正公布後，被告行使偽造國民身分證之行
      為應論以戶籍法第七十五條第一項、第二項、刑法第二百
      十八條第一項偽造公印文罪（依前開司法院大法官會議釋
      字第82號解釋意旨，尚不能因前開戶籍法之修正，認刑度
      較重之偽造公印文行為可恁置而不論），經比較修正後戶
      籍法及上揭刑法相關之規定，被告此部分犯罪，以修正前
      適用刑法第二百十六條、第二百十二條及同法第二百十八
      條第一項之規定為有利於被告。是本件關於被告變造「甲○○」名義之上開全民健康保險卡部分，核其所為，應係
      犯刑法第二百十二條之變造特種文書罪。另被告戊○○夥
      同「布袋」偽造「甲○○」名義之前揭國民身分證後，復
      委由不知情之一全旅行社負責人趙宗文提出以行使，並填
      具以「甲○○」名義申辦護照之中華民國普通護照申請書
      ，向外交部領事事務局為中華民國護照之請領，其此部分
      所為則係犯刑法第二百十八條第一項之偽造公印文罪、護
      照條例第二十三條第二項、第一項之行使偽造國民身分證
      以供申請護照罪及刑法第二百十六條行使第二百十條之偽
      造私文書罪。
    (二)被告戊○○共同偽造「甲○○」名義之國民身分證以供申
      請護照後復持以行使，其偽造之低度行為為行使之高度行
      為所吸收，不另論罪；其與綽號「布袋」之人共同偽造「
      甲○○」署押之行為，則為偽造中華民國普通護照申請書
      之私文書之部分行為；被告偽造該私文書後，復由不知情
      之趙宗文向外交部領事事務局提出以行使，偽造之低度行
      為為行使之高度行為所吸收；亦均不另論罪。另護照條例
      第二十三條第二項、第一項之行使偽造國民身分證以供申
      請護照罪，為刑法第二百十六條、第二百十二條行使偽造
      國民身分證之特種文書罪之特別規定，不再論以刑法第二
      百十六條、第二百十二條行使偽造國民身分證之特種文書
      罪。
    (三)起訴意旨誤以扣案偽以「甲○○」名義向外交部領事事務
      局所申領之中華民國護照係屬偽造，認被告戊○○此部分
      所為應依護照條例第二十四條第二項、第一項之行使偽造
      護照罪處斷，容有違誤；惟起訴之基本社會事實相同，爰
      依法變更檢察官起訴所引應適用之法條。
    (四)被告戊○○就此部分所犯之變造特種文書、偽造公印文、
      行使偽造國民身分證以供申請護照及行使偽造私文書等罪
      行，與前開綽號「布袋」之不詳姓名成年男子間，同有犯
      意聯絡及行為分擔，渠等既共同實行犯罪之行為，亦應論
      以共同正犯。另被告利用不知情之一全旅行社成年負責人
      趙宗文行使偽造國民身分證以供申請護照及行使偽造私文
      書，此部分亦為間接正犯。
    (五)另被告戊○○為達申領他人名義之護照以掩飾身分出入國
      境之目的，始偽造「甲○○」名義之國民身分證與變造「
      甲○○」名義之全民健康保險卡，並以示自己為被害人甲○○本人，而行使該偽造國民身分證與上開中華民國普通
      護照申請書以申辦護照，雖其偽造公印文及國民身分證、
      變造全民健康保險卡之時、地，與行使前開偽造「甲○○
      」名義之國民身分證、中華民國普通護照申請書，以供申
      請護照之時、地，在自然意義上非完全一致；惟其犯罪目
      的單一，依一般社會通念，認應評價為一罪方符合刑罰公
      平原則，如予數罪併罰，反有過度處罰之虞，與人民法律
      感情亦未契合；是本院認於牽連犯廢除後，應適度擴張一
      行為概念，認被告此部分之上開所為，為一行為觸犯數罪
      名之想像競合犯，應從情節較重之行使偽造私文書罪論處
      ，方屬適當。起訴意旨認被告上開犯行，係分別違犯偽造
      公印文、護照條例與行使偽造私文書等罪，其犯意各別，
      應予分論併罰，亦有未當，應附此敘明。
    (六)另按入出國及移民法第四條規定：入出國者，應經查驗，
      未經查驗者，不得入出國；內政部訂定發佈之入出國查驗
      辦法第三條第一項第一款及第七條第一款亦規定：居住臺
      灣地區設有戶籍之國民，除出國須經核准或許可者，應有
      出國核准章或入出國許可外，有戶籍國民入、出國，應備
      有效護照，經主管機關查驗。所謂主管機關查驗者，係指
      檢查護照是否有偽造或變造，倘護照無偽造或變造之情形
      ，即檢視持用者是否為護照上照片所顯示之人。至於護照
      上照片所顯示之人是否與其上姓名、年籍相符，即有無冒
      名申請核發護照，係核發護照之主管機關權責，證照查驗
      人員並無實質審查之權限，證照查驗人員僅有形式審查之
      職權。是持照人提出護照時，證照查驗人員形式審查無誤
      後，即有予以登載之義務。準此，本件被告戊○○因於假
      釋期間仍禁止出國，卻持冒名「甲○○」名義護照出（入
      ）境計十五次，致使證照查驗人員為前述不實內容之登載
      ，顯然足生損害於我國對入出境管理之正確性及被害人甲○○本人，其此部分所為，核均係犯刑法第二百十六條、
      第二百十四條使公務員登載不實文書罪（按移民署就輸入
      電腦之入出境資料，乃表示一定用意證明之電磁紀錄，應
      依刑法第二百二十條第二項規定以準文書論），暨入出國
      及移民法第七十四條受禁止出國處分而出國罪（被告為如
      附表一編號一至六所示之出入境行為後，入出國及移民法
      嗣於九十六年十二月二十六日經修正公布。因被告行為時
      有關未經許可入出國之處罰，由該法第五十四條所規範，
      修正後條次固變更為第七十四條，但修正前、後規定之構
      成要件、刑度均屬相同，僅條次之移列，無關有利或不利
      於行為人，非法律有變更，毋庸為新舊法之比較，此部分
      依一般法律適用原則，即應適用裁判時法即現行入出國及
      移民法第七十四條規定。另按國民經判處有期徒刑以上之
      刑確定，尚未執行或執行未畢，應禁止其出國，入出國及
      移民法第六條第一項第一款定有明文；而未經許可入出國
      或受禁止出國處分而出國者，係犯入出國及移民法第七十
      四條之罪。前揭行為雖亦合於國家安全法第六條第一項之
      犯罪構成要件；惟入出國及移民法於八十八年五月二十一
      日經總統公布，該法就未經許可入出國境，設有第七十四
      條（原五十四條）規定處罰，與前所公佈施行之國家安全
      法第六條第一項規定為法規競合，而其法定刑度復與國家
      安全法第六條第一項所明定者相同，就入出國及移民法第
      一條立法意旨所示，其專就入出境管理事項所設規範，應
      優於其他法律之適用，依特別法優於普通法原則，本件此
      部分即應適用入出國及移民法第七十四條論處）。
    (七)被告戊○○因案執行未畢，且於假釋付保護管束期間，未
      依入出國及移民法第六條第二項經指揮執行之檢察署檢察
      官核准出國，即行出境，此部分均係持冒用「甲○○」名
      義申領之護照出境、入境臺灣地區，被告每次出境後，均
      預期將有入境之舉措，其單一次出國之出、入國境而使公
      務員登載不實之犯行，均係於時空密切接近之情況，本於
      接續犯罪之意思為之，應屬刑法上單一行為而僅論以接續
      犯之一罪。又被告為避免遭查緝而持冒名護照出國之行為
      ，各單次之出入境係同時觸犯入出國及移民法第七十四條
      及刑法第二百十四條之使公務員登載不實文書二構成要件
      不同之罪名，為想像競合犯，依刑法第五十五條之規定，
      均應從一較重之受禁止出國處分而出國罪論處。本件公訴
      人對被告所為受禁止出國處分而出國部分犯行，起訴書雖
      漏載起訴法條；惟法條之記載，究非起訴之必要條件，本
      件被告為避免遭查緝，而持冒名護照出國之事實，已於起
      訴書犯罪事實欄中載明，其證據並所犯法條欄雖漏未論及
      被告此部分犯行另觸犯入出國及移民法第七十四條，應予
      補充，本院並應併同予以審究。
    (八)被告戊○○此部分先偽以「甲○○」名義申領護照，後再
      持以出（入）境達十五次，其行使偽造私文書犯行（指偽
      造中華民國普通護照申請書部分）及十五次受禁止出國處
      分而持冒名護照出國等犯行（指持冒用名義所申辦之「甲○○」護照前後十五次出國之出、入國境部分），彼此間
      之犯意亦屬各別，行為且互殊，亦應予分論併罰之。
  三、犯罪事實欄四部分：
    (一)基於前述之相同論述，被告戊○○三次偽造不同名義之國
      民身分證、變造不同名義之全民健康保險卡後，先後持以
      冒用「乙○○」、「丁○○」與「丙○○」等名義申領中
      華民國護照之所為，核均係犯刑法第二百十二條之變造特
      種文書罪、同法第二百十八條第一項之偽造公印文罪、護
      照條例第二十三條第二項、第一項之行使偽造國民身分證
      以供申請護照罪及刑法第二百十六條行使第二百十條之偽
      造私文書罪。
    (二)被告戊○○先後偽造「乙○○」、「丁○○」、「丙○○
      」等名義之國民身分證以供申請護照後復持以行使，其偽
      造之低度行為為行使之高度行為所吸收，不另論罪；其與
      「布袋」共同偽造「乙○○」、「丁○○」、「丙○○」
      等署押之行為，則為偽造中華民國普通護照申請書之私文
      書之部分行為；被告偽造該等私文書後，復先後輾轉皆委
      由不知情之大眾旅行社業務人員簡君玲向外交部領事事務
      局提出以行使，偽造之低度行為為行使之高度行為所吸收
      ；亦均不另論罪。另護照條例第二十三條第二項、第一項
      之行使偽造國民身分證以供申請護照罪，為刑法第二百十
      六條、第二百十二條行使偽造國民身分證之特種文書罪之
      特別規定，不再論以刑法第二百十六條、第二百十二條行
      使偽造國民身分證之特種文書罪。
    (三)起訴意旨誤以扣案偽以「乙○○」、「丁○○」、「丙○○」等名義向外交部領事事務局所申領之中華民國護照皆
      係屬偽造，認被告戊○○此部分所為應咸依護照條例第二
      十四條第二項、第一項之行使偽造護照罪處斷，容有未洽
      ；惟起訴之基本社會事實相同，爰依法變更檢察官起訴所
      引應適用之法條。
    (四)被告戊○○就此部分所犯之變造特種文書、偽造公印文、
      行使偽造國民身分證以供申請護照及行使偽造私文書等罪
      行，與前開綽號「布袋」之不詳姓名成年男子間，俱有犯
      意聯絡及行為分擔，渠等既共同實行犯罪之行為，此部分
      亦應論以共同正犯。另被告此部分均係利用不知情之大眾
      旅行社業務人員簡君玲行使偽造國民身分證以供申請護照
      及行使偽造申請書之私文書，此部分亦皆為間接正犯。
    (五)基於同樣之論述，被告戊○○此部分之上開所為，各次冒
      名申領護照均分別為一行為觸犯數罪名之想像競合犯，各
      應從情節較重之行使偽造私文書罪論處。起訴意旨認被告
      此部分犯行，亦係分別違犯偽造公印文、護照條例與行使
      偽造私文書等罪，並應予分論併罰，容有錯誤。
    (六)另被告戊○○因於假釋期間仍禁止出國，卻分別持冒名「
      乙○○」、「丁○○」或「丙○○」等人名義之護照出（
      入）境達二十一次，致使證照查驗人員為前述不實內容之
      登載，顯然足生損害於我國移民署對入出境管理之正確性
      及被害人乙○○、丁○○或丙○○等人本人，其此部分所
      為，核均係犯刑法第二百十六條、第二百十四條使公務員
      登載不實文書罪與入出國及移民法第七十四條受禁止出國
      處分而出國罪。
    (七)被告戊○○此部分分別係持冒用「乙○○」、「丁○○」
      、「丙○○」等名義申領之護照出境、入境臺灣地區，其
      每次出境後，均預期將有入境之舉措，被告單一次出國之
      出、入國境而使公務員登載不實之犯行，均係於時空密切
      接近之情況，本於接續犯罪之意思為之，應屬刑法上單一
      行為而僅論以接續犯之一罪。又被告為避免遭查緝而持冒
      名護照出國之行為，各單次之出入境係同時觸犯入出國及
      移民法第七十四條及刑法第二百十四條之使公務員登載不
      實文書二構成要件不同之罪名，為想像競合犯，依刑法第
      五十五條之規定，均應從一較重之受禁止出國處分而出國
      罪論處。本件公訴人對被告此部分所為受禁止出國處分而
      出國部分犯行，起訴書亦漏載起訴法條；惟依前開說明，
      本院仍應併予審究之。
    (八)被告戊○○此部分先後偽以「乙○○」、「丁○○」、「
      丙○○」等名義申領護照，後再持以出（入）境達二十一
      次，其三次行使偽造私文書犯行（指偽造中華民國普通護
      照申請書部分，因冒用之名義人不同，侵害之法益各異，
      縱行使之時間密接，亦不得論以單純一罪之接續犯，而應
      分論之）及二十一次受禁止出國處分而持冒名護照出國等
      犯行（指持冒用名義所申辦之「乙○○」、「丁○○」、
      「丙○○」等中華民國護照二十一次出國之出、入國境部
      分），彼此間之犯意亦屬各別，行為且互殊，亦應予分論
      併罰之。
  四、被告戊○○於本件所犯上揭合計六次行使偽造私文書及三
      十六次受禁止出國處分而持冒名護照出國之犯行，彼此間
      之犯意咸屬各別，行為且截然可分，行使偽造私文書部分
      所侵害之法益復各有不同，自應予分論併罰之。至起訴意
      旨雖將被告所為如起訴書附表一所示受禁止出國處分而持
      冒名護照出國之犯行，在起訴書附表二中更行重複論列；
      然業經公訴檢察官於本院行簡式審判程序時基於「檢察一
      體」之原則當庭為更正（見本院卷第110頁），本院爰不
      再就附表二所示重複起訴之部分贅為不另為不受理判決諭
      知之論述。
、爰審酌被告戊○○之素行，其為上開犯行之動機、目的僅為
    規避查緝，竟偽造、變造相關身分證件及先後冒用「賴俊銘
    」、「甲○○」、「乙○○」、「丁○○」、「丙○○」等
    名義申領前述各該證件，且持用以僭充他人名義入出國境，
    非惟使被害人賴俊銘、甲○○、乙○○、丁○○及丙○○等
    人承擔名義遭冒用之一定風險，且危及公務機關對證照管理
    核發與移民署就入出境管理之正確性；惟衡酌被告犯後已坦
    承一切犯行，非無悔意，犯罪後態度尚稱良好等一切情狀，
    分別量處如主文所示之刑，並定其應執行之刑，暨均諭知易
    科罰金之折算標準〔查被告行為後，刑法第四十一條業經修
    正，並於九十八年十二月三十日經總統以華總一義字第0980
    0325491號令公佈，依法自九十九年一月一日生效。本件被
    告行為時之刑法第四十一條係規定：「犯最重本刑為五年以
    下有期徒刑以下之刑之罪，而受六個月以下有期徒刑或拘役
    之宣告者，得以新臺幣一千元、二千元或三千元折算一日，
    易科罰金。但確因不執行所宣告之刑，難收矯正之效，或難
    以維持法秩序者，不在此限。前項規定於數罪併罰，其應執
    行之刑未逾六月者，亦適用之。」；之後在九十八年一月二
    十一日經修正公布（九十八年九月一日施行）之刑法第四十
    一條第一項、第八項則係規定：「犯最重本刑為五年以下有
    期徒刑以下之刑之罪，而受六個月以下有期徒刑或拘役之宣
    告者，得以新臺幣一千元、二千元或三千元折算一日，易科
    罰金。但確因不執行所宣告之刑，難收矯正之效或難以維持
    法秩序者，不在此限。第一項至第三項規定於數罪併罰，其
    應執行之刑未逾六個月者，亦適用之。」，其間並經司法院
    大法官會議於九十八年六月十九日作成釋字第六六二號解釋
    ，其解釋文為：「中華民國九十四年二月二日修正公佈之現
    行刑法第四十一條第二項，關於數罪併罰，數宣告刑均得易
    科罰金，而定應執行之刑逾六個月者，排除適用同條第一項
    得易科罰金之規定部分，與憲法第二十三條規定有違，並與
    本院釋字第三六六號解釋意旨不符，應自解釋公佈之日起失
    其效力。」；而修正後（即本件裁判時）刑法第四十一條第
    一項、第八項則依照司法院大法官會議解釋意旨規定：「犯
    最重本刑為五年以下有期徒刑以下之刑之罪，而受六月以下
    有期徒刑或拘役之宣告者，得以新臺幣一千元、二千元或三
    千元折算一日，易科罰金。但易科罰金，難收矯正之效或難
    以維持法秩序者，不在此限。第一項至第四項及第七項之規
    定，於數罪併罰之數罪均得易科罰金或易服社會勞動，其應
    執行之刑逾六月者，亦適用之。」；經比較修正前後之規定
    ，其中刑法第四十一條第一項為求用語統一，乃將原「受六
    個月以下有期徒刑」修正為「受六月以下有期徒刑」，僅屬
    文字之修正，不涉有利或不利之情形；另就數罪併罰之數罪
    均得易科罰金，而應執行之刑逾六月者，依修正前之規定原
    不得易科罰金，惟依修正後（裁判時）之規定，則仍得易科
    罰金，是以修正後（裁判時）之規定有利於行為人，爰依刑
    法第二條第一項但書之明文，適用修正後（裁判時）刑法關
    於易科罰金之規定〕。
肆、沒收部分：
  一、關於犯罪事實欄一、二所載犯行之沒收：
    (一)被告戊○○分別夥同己○○、「布袋」、蔡吉隆等人所共
      同偽造行使之補領國民身分證申請書、汽（機）車駕駛人
      異動登記書等私文書，固為供渠等為本件各該犯罪所用之
      物，然業已提出向各該公務機關為上述國民身分證、普通
      大貨車駕駛執照等證件之申請而行使，不復為被告戊○○
      所有，爰不為沒收之諭知。惟該等補領國民身分證申請書
      上偽造「賴俊銘」之署押二枚、汽（機）車駕駛人異動登
      記書上偽造「賴俊銘」之印文一枚〔補領國民身分證申請
      書上當事人姓名欄、申請人欄及汽（機）車駕駛人異動登
      記書之姓名欄上關於「賴俊銘」姓名之電腦列印文字，均
      僅係單純供辨識之用，並非用以表示申請人本人署名之意
      ，尚非署押，不予沒收〕，則不問屬於犯人與否，應逕依
      刑法第二百十九條規定為沒收之宣告。
    (二)又被告戊○○夥同「布袋」等人所偽刻「賴俊銘」印章一
      顆，並無證據證明業已滅失，亦應依刑法第二百十九條之
      規定，併予諭知沒收。
    (三)再扣案之以「賴俊銘」名義申請之國民身分證、普通大貨
      車駕駛執照（含其上所黏貼被告戊○○之相片）各一張，
      俱為被告所申領，而為因本件犯罪所得之物，自應另援引
      刑法第三十八條第一項第三款之規定予以宣告沒收。
  二、關於犯罪事實欄三所載犯行之沒收：
    (一)按刑罰法令關於沒收之規定，有採職權沒收主義與義務沒
      收主義。職權沒收，指法院就屬於被告所有，並供犯罪所
      用或因犯罪所得之物，仍得本於職權為斟酌沒收與否之宣
      告，例如刑法第三十八條第一項第二款、第三款、第三項
      前段等屬之。義務沒收，又可分為絕對義務沒收與相對義
      務沒收二者。前者指凡法條規定「不問屬於犯人與否，沒
      收之」者屬之，法院就此等之物，無審酌餘地，除已證明
      毀滅外，不問屬於犯人與否或有無查扣，均應沒收之，例
      如刑法第二百條、第二百零五條、第二百零九條、第二百
      十九條、第二百六十六條第二項、毒品危害防制條例第十
      八條第一項前段等屬之；後者，供犯罪所用或因犯罪所得
      ，且以屬於被告所有者為限，始應予以沒收，例如毒品危
      害防制條例第十九條第一項前段、修正前著作權法（八十
      七年一月二十一日修正公布前之著作權法）第九十八條、
      肅清煙毒條例第十三條第一項是（最高法院89年度台上字
      第5605號裁判意旨參照）。本件此部分偽造被害人甲○○
      名義之國民身分證一張，雖係被告戊○○夥同真實姓名、
      年籍均不詳，綽號「布袋」之成年男子所共同偽造，屬偽
      造犯罪所得，並係供被告行使犯罪所用之物；然因未扣案
      ，且不能證明未滅失而仍然存在，復非屬違禁物而僅為前
      述「職權沒收」即法院得本於職權為斟酌沒收宣告與否之
      範疇，為免滋生將來執行之困難，自不予宣告沒收。惟該
      偽造「甲○○」名義之國民身分證上偽造之「內政部印」
      公印文一枚，依刑法第二百十九條規定，則為前揭絕對義
      務沒收之範圍，不問屬於犯人與否，應逕依該法條之規定
      為沒收之諭知。
    (二)另變造被害人甲○○名義之全民健康保險卡一張，因係被
      告戊○○夥同「布袋」所共同變造，該健保片之本體係共
      犯「布袋」以不詳方式所取得，將之變造後輾轉交付予被
      告，此要屬無權處分，被告及「布袋」尚未能因之即取得
      其所有權，復非屬違禁物，自與刑法沒收要件尚有未合，
      爰亦不為沒收之宣告。
    (三)再被告戊○○持以行使之偽造「甲○○」名義之中華民國
      普通護照申請書，固亦為被告行使偽造私文書部分犯行所
      用之物，然既經被告委由不知情之旅行社業務人員持以行
      使，提出予外交部領事事務局承辦人員以供申辦護照之用
      ，已非屬被告所有之物，爰不依刑法第三十八條第一項第
      二款之規定宣告沒收；但上開申請書上偽造之「甲○○」
      署名合計二枚〔中華民國普通護照申請書上姓名（中文）
      欄內關於「甲○○」姓名之填載，僅係單純供辨識之用，
      並非用以表示申請人本人署名之意，尚非署押，不予沒收
      〕，則不問屬於犯人與否，俱應依刑法第二百十九條之規
      定為沒收之諭知。
    (四)至扣案之以「甲○○」名義申請之中華民國護照一本，則
      為被告戊○○夥同「布袋」所申領而為因本件犯罪所得之
      物，應另援引刑法第三十八條第一項第三款之規定予以諭
      知沒收。該「甲○○」名義之中華民國護照，雖亦係供被
      告違反入出國及移民法與使公務員登載不實犯行部分所用
      之物，但該護照既已於前開行使偽造私文書犯行項下諭知
      沒收，為免徒增贅累而未見其實益，爰不重複再於此部分
      各該違反入出國及移民法罪行之主文項下再贅為沒收之宣
      告。
  三、關於犯罪事實欄四所載犯行之沒收：
    (一)本件此部分扣案之分別偽造被害人乙○○、丁○○與丙○○等人名義之國民身分證各一張，因係被告戊○○夥同綽
      號「布袋」之成年男子所共同偽造，屬偽造犯罪所得，並
      係供被告行使犯罪所用之物，爰俱依刑法第三十八條第一
      項第二款、第三款規定，分別於各該主文項下宣告沒收。
      上開偽造之國民身分證三張既均經本院諭知沒收，其上偽
      造「內政部印」之公印文自當兼括及之，毋庸再依刑法第
      二百十九條規定重複為沒收之諭知。
    (二)另變造被害人乙○○、丁○○與丙○○等人名義之全民健
      康保險卡各一張，因係被告戊○○夥同「布袋」所共同變
      造，該健保片之本體係共犯「布袋」以不詳方式所取得，
      將之變造後輾轉交付予被告，此要屬無權處分，被告及「
      布袋」尚未能因之即取得該等健保卡之所有權，已如前述
      ，復非屬違禁物，自與刑法沒收要件尚有未合，爰不併為
      沒收之宣告。
    (三)再被告戊○○持以行使之偽造「乙○○」、「丁○○」與
      「丙○○」等人名義之中華民國普通護照申請書，固亦為
      被告行使偽造私文書部分犯行所用之物，然既經被告委由
      不知情之旅行社人員持以行使，提出予外交部領事事務局
      承辦人員以供申辦護照之用，已非屬被告所有之物，爰不
      依刑法第三十八條第一項第二款之規定宣告沒收；但上開
      申請書上分別偽造之「乙○○」、「丁○○」與「丙○○
      」之署名各一枚〔中華民國普通護照申請書上姓名（中文
      ）欄內關於「乙○○」、「丁○○」或「丙○○」等姓名
      之填載，均僅係單純供辨識之用，並非用以表示申請人本
      人署名之意，尚非署押，不予沒收〕，則不問屬於犯人與
      否，俱應依刑法第二百十九條之規定為沒收之諭知。
    (四)至扣案之分別以「乙○○」、「丁○○」與「丙○○」等
      人名義所申請之中華民國護照各一本，則為被告戊○○夥
      同「布袋」所申領而為因本件犯罪所得之物，應另援引刑
      法第三十八條第一項第三款之規定，於各該主文項下予以
      諭知沒收。各該「乙○○」、「丁○○」或「丙○○」名
      義之中華民國護照，雖亦係供被告違反入出國及移民法與
      使公務員登載不實犯行部分所用之物，但各該護照既已於
      前開行使偽造私文書項下分別諭知沒收，為免徒增贅累而
      未見其實益，爰不重複再於此部分各該違反入出國及移民
      法罪行主文項下贅為沒收之宣告。
據上論斷，應依刑事訴訟法第二百七十三條之一第一項、第二百
九十九條第一項前段、第三百條，護照條例第二十三條第二項、
第一項，入出國及移民法第七十四條，刑法第十一條前段、第二
條第一項前段、但書、第二十八條、第二百十六條、第二百十二
條、第二百十條、第二百十四條、第二百十八條、第二百二十條
第二項、第五十五條、第四十一條第一項前段、第八項、第二百
十九條、第三十八條第一項第二款、第三款、第五十一條第五款
，刑法施行法第一條之一第一項、第二項前段，判決如主文。
本案經檢察官張富鈞到庭執行職務。
中    華    民    國    99    年    2     月    11    日
                  刑事第三庭  法  官  陳思成
以上正本證明與原本無異。
如不服本判決應於收受判決後10日內向本院提出上訴書狀，並應
敘述具體理由；其未敘述上訴理由者，應於上訴期間屆滿後20日
內向本院補提理由書（均須按他造當事人之人數附繕本）「切勿
逕送上級法院」。
                              書記官  吳詩琳
中    華    民    國    99    年    2     月    11    日
附錄論罪科刑法條
護照條例第二十三條第一項、第二項
偽造、變造國民身分證以供申請護照，足以生損害於公眾或他人
者，處五年以下有期徒刑、拘役或科或併科新臺幣五十萬元以下
之罰金。
行使前項文書者，亦同。
入出國及移民法第七十四條
未經許可入國或受禁止出國處分而出國者，處三年以下有期徒刑
、拘役或科或併科新臺幣九萬元以下罰金。
刑法第二百十條
偽造、變造私文書，足以生損害於公眾或他人者，處五年以下有
期徒刑。
刑法第二百十二條
偽造、變造護照、旅券、免許證、特許證及關於品行、能力服務
或其他相類之證書、介紹書，足以生損害於公眾或他人者，處一
年以下有期徒刑、拘役或三百元以下罰金。
刑法第二百十四條
明知為不實之事項，而使公務員登載於職務上所掌之公文書，足
以生損害於公眾或他人者，處三年以下有期徒刑、拘役或五百元
以下罰金。
刑法第二百十六條
行使第二百十條至第二百十五條之文書者，依偽造、變造文書或
登載不實事項或使登載不實事項之規定處斷。
刑法第二百十八條
偽造公印或公印文者，處五年以下有期徒刑。
盜用公印或公印文足以生損害於公眾或他人者，亦同。
刑法第二百二十條第二項
錄音、錄影或電磁紀錄，藉機器或電腦之處理所顯示之聲音、影
像或符號，足以為表示其用意之證明者，亦同。
附表一：戊○○持冒用「甲○○」名義申領之護照出入境之時地
┌──┬─────┬────────┬─────┬────────┬───────┐
│編號│出境之時間│   出境之港站   │入境之時間│   入境之港站   │  備      註  │
├──┼─────┼────────┼─────┼────────┼───────┤
│ 01 │ 96.11.06 │  臺中國際機場  │ 96.11.08 │  臺中國際機場  │              │
├──┼─────┼────────┼─────┼────────┼───────┤
│ 02 │ 96.11.15 │  臺中國際機場  │ 96.11.18 │  臺中國際機場  │              │
├──┼─────┼────────┼─────┼────────┼───────┤
│ 03 │ 96.11.24 │臺灣桃園國際機場│ 96.11.28 │臺灣桃園國際機場│              │
├──┼─────┼────────┼─────┼────────┼───────┤
│ 04 │ 96.12.01 │  臺中國際機場  │ 96.12.09 │臺灣桃園國際機場│              │
├──┼─────┼────────┼─────┼────────┼───────┤
│ 05 │ 96.12.15 │臺灣桃園國際機場│ 96.12.20 │  臺中國際機場  │              │
├──┼─────┼────────┼─────┼────────┼───────┤
│ 06 │ 96.12.26 │臺灣桃園國際機場│ 96.12.27 │臺灣桃園國際機場│              │
├──┼─────┼────────┼─────┼────────┼───────┤
│ 07 │ 96.12.29 │  臺中國際機場  │ 97.01.01 │  臺中國際機場  │              │
├──┼─────┼────────┼─────┼────────┼───────┤
│ 08 │ 97.01.08 │臺灣桃園國際機場│ 97.01.09 │臺灣桃園國際機場│              │
├──┼─────┼────────┼─────┼────────┼───────┤
│ 09 │ 97.01.11 │  臺中國際機場  │ 97.01.12 │  臺中國際機場  │              │
├──┼─────┼────────┼─────┼────────┼───────┤
│ 10 │ 97.01.16 │臺灣桃園國際機場│ 97.01.18 │臺灣桃園國際機場│              │
├──┼─────┼────────┼─────┼────────┼───────┤
│ 11 │ 97.01.20 │  臺中國際機場  │ 97.01.26 │臺灣桃園國際機場│              │
├──┼─────┼────────┼─────┼────────┼───────┤
│ 12 │ 97.02.05 │  臺中國際機場  │ 97.02.12 │  臺中國際機場  │起訴書附表誤載│
│    │          │                │          │                │此次入境時間為│
│    │          │                │          │                │97.12.12      │
├──┼─────┼────────┼─────┼────────┼───────┤
│ 13 │ 97.02.19 │  臺中國際機場  │ 97.02.23 │  臺中國際機場  │              │
├──┼─────┼────────┼─────┼────────┼───────┤
│ 14 │ 97.03.01 │  臺中國際機場  │ 97.03.04 │  臺中國際機場  │              │
├──┼─────┼────────┼─────┼────────┼───────┤
│ 15 │ 97.03.06 │臺灣桃園國際機場│ 97.03.07 │臺灣桃園國際機場│              │
└──┴─────┴────────┴─────┴────────┴───────┘
附表二：
┌──┬──────┬─────┬────────┬──────┬─────┐
│編號│冒用之名義人│填寫申請書│委託之旅行社名稱│送件申辦護照│ 備    註 │
│    │            │之時間    │                │之時間      │          │
├──┼──────┼─────┼────────┼──────┼─────┤
│ 01 │   乙○○   │97.03.28前│   成長旅行社   │  97.03.28  │          │
│    │            │某日      │                │            │          │
├──┼──────┼─────┼────────┼──────┼─────┤
│ 02 │   丁○○   │97.04.07前│   鼎鋒旅行社   │  97.04.07  │          │
│    │            │某日      │                │            │          │
├──┼──────┼─────┼────────┼──────┼─────┤
│ 03 │   丙○○   │97.04.18前│   中天旅行社   │  97.04.18  │          │
│    │            │某日      │                │            │          │
└──┴──────┴─────┴────────┴──────┴─────┘
附表三：戊○○持冒用「乙○○」、「丁○○」、「丙○○」等
        名義申領之中華民國護照出入境之時地
┌──┬──────┬─────┬────────┬─────┬────────┬───┐
│編號│護照之名義人│出境之時間│   出境之港站   │入境之時間│   入境之港站   │備  註│
├──┼──────┼─────┼────────┼─────┼────────┼───┤
│ 01 │   丙○○   │ 97.05.05 │臺灣桃園國際機場│ 97.05.08 │臺灣桃園國際機場│      │
├──┼──────┼─────┼────────┼─────┼────────┼───┤
│ 02 │   乙○○   │ 97.06.02 │臺灣桃園國際機場│ 97.06.06 │臺灣桃園國際機場│      │
├──┼──────┼─────┼────────┼─────┼────────┼───┤
│ 03 │   丁○○   │ 97.06.10 │臺灣桃園國際機場│ 97.06.11 │臺灣桃園國際機場│      │
├──┼──────┼─────┼────────┼─────┼────────┼───┤
│ 04 │   丙○○   │ 97.06.14 │臺灣桃園國際機場│ 97.06.15 │臺灣桃園國際機場│      │
├──┼──────┼─────┼────────┼─────┼────────┼───┤
│ 05 │   乙○○   │ 97.06.19 │臺灣桃園國際機場│ 97.06.22 │臺灣桃園國際機場│      │
├──┼──────┼─────┼────────┼─────┼────────┼───┤
│ 06 │   丁○○   │ 97.06.30 │臺灣桃園國際機場│ 97.07.02 │臺灣桃園國際機場│      │
├──┼──────┼─────┼────────┼─────┼────────┼───┤
│ 07 │   乙○○   │ 97.07.07 │臺灣桃園國際機場│ 97.07.10 │臺灣桃園國際機場│      │
├──┼──────┼─────┼────────┼─────┼────────┼───┤
│ 08 │   丁○○   │ 97.07.13 │臺灣桃園國際機場│ 97.07.17 │臺灣桃園國際機場│      │
├──┼──────┼─────┼────────┼─────┼────────┼───┤
│ 09 │   乙○○   │ 97.07.18 │臺灣桃園國際機場│ 97.07.20 │臺灣桃園國際機場│      │
├──┼──────┼─────┼────────┼─────┼────────┼───┤
│ 10 │   丁○○   │ 97.07.22 │臺灣桃園國際機場│ 97.07.24 │臺灣桃園國際機場│      │
├──┼──────┼─────┼────────┼─────┼────────┼───┤
│ 11 │   乙○○   │ 97.07.25 │臺灣桃園國際機場│ 97.07.26 │臺灣桃園國際機場│      │
├──┼──────┼─────┼────────┼─────┼────────┼───┤
│ 12 │   丁○○   │ 97.08.01 │臺灣桃園國際機場│ 97.08.02 │臺灣桃園國際機場│      │
├──┼──────┼─────┼────────┼─────┼────────┼───┤
│ 13 │   乙○○   │ 97.08.04 │臺灣桃園國際機場│ 97.08.07 │臺灣桃園國際機場│      │
├──┼──────┼─────┼────────┼─────┼────────┼───┤
│ 14 │   乙○○   │ 97.08.11 │臺灣桃園國際機場│ 97.08.12 │臺灣桃園國際機場│      │
├──┼──────┼─────┼────────┼─────┼────────┼───┤
│ 15 │   丁○○   │ 97.08.18 │臺灣桃園國際機場│ 97.08.19 │臺灣桃園國際機場│      │
├──┼──────┼─────┼────────┼─────┼────────┼───┤
│ 16 │   乙○○   │ 97.08.23 │臺灣桃園國際機場│ 97.08.25 │臺灣桃園國際機場│      │
├──┼──────┼─────┼────────┼─────┼────────┼───┤
│ 17 │   乙○○   │ 97.08.29 │臺灣桃園國際機場│ 97.09.04 │臺灣桃園國際機場│      │
├──┼──────┼─────┼────────┼─────┼────────┼───┤
│ 18 │   乙○○   │ 97.09.11 │     金門港     │ 97.09.12 │     金門港     │      │
├──┼──────┼─────┼────────┼─────┼────────┼───┤
│ 19 │   丁○○   │ 97.09.17 │臺灣桃園國際機場│ 97.09.21 │臺灣桃園國際機場│      │
├──┼──────┼─────┼────────┼─────┼────────┼───┤
│ 20 │   丁○○   │ 97.09.26 │臺灣桃園國際機場│ 97.09.30 │臺灣桃園國際機場│      │
├──┼──────┼─────┼────────┼─────┼────────┼───┤
│ 21 │   乙○○   │ 97.10.04 │臺灣桃園國際機場│ 97.10.08 │     金門港     │      │
└──┴──────┴─────┴────────┴─────┴────────┴───┘

司法院資訊處製作；財團法人民間司法改革基金會備份。
